臺灣板橋地方法院民事判決　　　　　　　　94年度婚字第78號
原　　　告　甲○○
訴訟代理人　陳憶娟律師
被　　　告　丙○○
　　　　　　　　　　　　四樓
上列當事人間請求確認婚姻關係不成立事件，本院於中華民國94
年2 月23日言詞辯論終結，判決如左：
    主    文
確認原告與被告間之婚姻關係不成立。
訴訟費用由被告負擔。
    事實及理由
一、原告主張：兩造於民國六十九年十二月二十九日結婚，嗣於
    八十九年十月七日離婚，惟於離婚後藕斷絲連，兩造仍然共
    同生活，擬再結連理，遂於九十一年七月十五日至坊間書局
    購買制式結婚證書，由兩造簽章後，再由被告兄、嫂林家楨
    、李灑霜及原告友人丁○○、乙○○分別在主婚人、證婚人
    欄簽章，最後再持結婚證書至戶政機關辦理結婚登記，惟兩
    造自始均未舉行任何公開儀式。按結婚，應有公開儀式及兩
    人以上之證人；結婚不具備民法第九百八十二條第一項之方
    式者，無效；民法第九百八十二條第一項、第九百八十八條
    第一款分別定有明文。兩造結婚，既未有公開儀式，自屬無
    效，為此提起本件訴訟。並聲明：請求確認原告與被告間之
    婚姻關係不存在。
二、被告方面：
(一)當時有請大哥、大嫂、三哥、三嫂、大姊、隔壁李先生、兩
    造之子之一位朋友到家裡用餐，由被告大姊掌廚煮東西請大
    家吃，惟我們沒有舉行儀式。
(二)依
    造已結婚。並聲明：請求駁回原告之訴。
三、原告主張兩造於六十九年十二月二十九日結婚，嗣於八十九
    年十月七日離婚，又於九十一年七月十五日再度結婚，惟未
    舉行任何公開儀式之事實，已據原告提出
    書影本各一件為證，並經證人即原告之母謝玉卿證稱：兩造
    於九十一年七月十五日再結婚，並無舉行公開儀式，亦無舉
    行結婚典禮。雖證人即兩造之子林少鑫及被告之大嫂李灑霜
    證稱：當日因為兩造想再結婚，有請被告之大哥、大嫂、三
    哥、三嫂、大姊、隔壁李先生、兩造之子之朋友到家裡用餐
    ，由被告大姊掌廚在家裡聚餐，在場人均知兩造是再度結婚
    等語。惟按所謂結婚應有公開之儀式，係指結婚之當事人應
    行定式之禮儀，使不特定人得以共聞共見認識其為結婚者而
    言。當日兩造主觀上固有結婚之意思，惟其等僅邀請少數、
    特定之親友至家裡用餐，且無結婚場所之佈置、無穿著禮服
    、復無舉行任何定式之結婚禮儀，此亦為證人林少鑫、李灑
    霜證述在卷。顯見現場並無足使一般不特定之人均可知悉兩
    造結婚之表徵而得共見者，是兩造當日邀請特定親友在家用
    餐，難謂係公開儀式。本院綜上事證，堪信原告主張兩造未
    舉行任何公開之儀式應係真實可採。
四、按結婚，應有公開儀式及二人以上之證人。民法第九百八十
    二條第一項定有明文。結婚不具備民法第九百八十二條第一
    項之方式者，其結婚無效。民法第九百八十八條第一款亦定
    有明文。其次，我國民法雖無婚姻不成立之規定，但是，理
    論上，法律行為必須成立後，才有是否無效之問題，民事訴
    訟法第五百六十八條第一項亦規定得提起確認婚姻不成立之
    訴，是以，如未具備公開結婚儀式，即屬無結婚行為，欠缺
    法律行為之特定成立要件，婚姻根本不成立，是以得訴請確
    認婚姻關係不成立。查兩造離婚後，於九十一年七月十五日
    之結婚，未舉行任何定式之禮儀，使不特定人得以共聞共見
    認識其為結婚，是兩造於該日顯無結婚行為。又確認婚姻不
    成立之訴，為民事訴訟法第五百六十八條所定，兩造既無結
    婚行為，惟
    ，堪認原告有以確認判決除去此不明確法律關係之必要，從
    而，原告提起本件訴訟為有理由，應予准許。
五、訴訟費用負擔之依據：民事訴訟法第78條。
中　　華　　民　　國　　94　　年　　3 　　月　　9 　　日
                  家事庭  法　官　毛崑山
以上正本證明與原本無異。
如對本判決不服，應於判決送達後20日內向本院提出上訴狀。
中　　華　　民　　國　　94　　年　　3 　　月　　9 　　日
                          書記官　廖宮仕
